臺灣新竹地方法院刑事判決　　　　　　100年度審訴字第592號
公　訴　人　臺灣新竹地方法院檢察署檢察官
被　　　告　陳俊良
上列被告因違反森林法案件，經檢察官提起公訴（100 年度偵字
第7522號），本院合議庭裁定適用簡式審判程序，判決如下：
    主  文
陳俊良犯森林法第五十二條第一項第四款、第六款之竊取森林主
產物罪，累犯，處有期徒刑柒月，併科罰金新臺幣柒萬仟捌佰
零陸元，罰金如易服勞役，以新臺幣壹仟元折算壹日。
    事實及理由
壹、構成犯罪事實：
一、陳俊良前於民國93年間，因施用毒品案件，經本院以93年度
    訴字第238 號判決處有期徒刑9 月確定；又於同年間，因過
    失致死案件，經本院以93年度交訴字第65號判決判處有期徒
    刑8 月確定；又於同年間，因竊盜案件，經臺灣苗栗地方法
    院以93年度苗簡字第893 號簡易判決判處有期徒刑2 月確定
    ，3 案接續執行，於95年3 月31日假釋出監，所餘刑期付保
    護管束，於95年7 月7 日假釋期滿未經撤銷假釋，視為執行
    完畢。
二、詎陳俊良仍不知悔改，其明知坐落新竹縣五峰鄉之竹東事業
    區第53林班地內之清石段第103 地號土地，係由行政院農業
    委員會林務局新竹林區管理處（下稱新竹林管處）所管理之
    國有林，且該林班地上所生長之森林主產物牛樟樹及倒伏之
    餘留殘材均係國有，竟與另一名真實姓名年籍不詳綽號「老
    楊」之成年男子共同基於意圖為自己不法所有而竊取森林主
    產物之犯意聯絡，於100 年5 月21日白天某時，向不知情之
    友人王建友借得車牌號碼MG-3262 號自用小貨車以供載運盜
    伐樹木之用，續於同日晚上7 、8 時許，駕駛前述小貨車至
    上開林地內之不知名產業道路，再於翌（22）日凌晨1 時許
    ，沿山勢步行約15分鐘抵達牛樟樹倒伏地點（TW97座標X ：
    262656 、Y：0000000 ），接續以徒手竊取牛樟樹塊共14塊
    （重量373 公斤），並將之搬上上開自用小貨車，得手後，
    因王建友急需用車，陳俊良乃駕駛該自用小貨車載運牛樟樹
    塊至新竹縣關西鎮富光國中停車場空地以帆布覆蓋藏放，復
    於同日下午5 時許，再駕駛上開自用小貨車返回富光國中載
    運牛樟樹塊，迨同日晚上9 時許，陳俊良駕駛該車行經新竹
    縣寶山鄉○○路段時，因形跡可疑為警盤查，陳俊良見狀遂
    棄車逃逸，並在其所駕駛之自用小貨車上查獲遭竊之牛樟樹
    塊14塊。
三、案經新竹林管處訴由及新竹縣政府警察局竹東分局報告臺灣
    新竹地方法院檢察署檢察官偵查起訴。
貳、程序方面：
一、檢察官原起訴書認被告陳俊良上開所為，係犯森林法第52條
    第6 款之為搬運贓物，使用車輛竊取森林主產物罪，漏未論
    列同條第4 款結夥2 人以上竊取森林主產物罪部分，此部分
    僅屬加重要件之增加，尚無庸變更起訴法條，附此敘明。
二、本件被告陳俊良所犯森林法第52條第1 項第4 款、第6 款之
    竊取森林主產物罪，係非死刑、無期徒刑、最輕本刑為3 年
    以上有期徒刑之罪，或高等法院管轄第一審之案件，被告於
    本院準備程序進行中，就被訴事實為有罪之陳述，經本院合
    議庭認合於刑事訴訟法第273 條之1 第1 項之規定，裁定適
    用簡式審判程序，合先敘明。
、認定犯罪事實所根據的證據及理由：
一、被告陳俊良於警局詢問時、檢察官偵查中、本院準備程序及
    簡式審判程序訊問時之自白（見7522偵查卷第4 至6 、35至
    36頁，本院卷第17至22頁）。
二、證人即新竹林管處竹東工作站技術士范盛堯於警詢時之證述
    （見7522偵查卷第7至8頁）。
三、新竹縣政府警察局竹東分局搜索扣押筆錄、扣押物品目錄表
    、贓物認領保管單、現場照片6 張、被告持用之0000000000
    門號於100 年5 月21、22日之雙向通聯紀錄（見7522偵查卷
    第9 至16頁、第41至47頁）。
四、新竹林管處100 年7 月12日竹政字第1002212335號函暨所附
    森林被害告訴書、國有林產物價金查定書、被害位置圖、現
    場照片、土地登記謄本、竹東工作站贓物保管明細表各1 份
    （見1691偵查卷第2 至14頁）。
肆、論罪科刑的理由：
一、論罪：
（一）核被告陳俊良所為，係犯森林法第52條第1 項第4 款、第
      6 款之結夥2 人以上為搬運贓物使用車輛而竊取森林主產
      物罪。
（二）共同正犯：被告陳俊良、與另1 名姓名年籍不詳之成年男
      子間就上開違反森林法之犯行，有犯意聯絡及行為分擔，
      應論以結夥之共同正犯（必要共犯）。又按依司法院94年
      12 月 編印之刑事裁判主文格式參考手冊－刑法裁判主文
      第3頁 ，主文僅記載「結夥」字樣，不再記載「共同」2
      字，併此敘明。
（三）累犯：被告陳俊良有如上開事實欄一所示有期徒刑執行完
      畢之前科，有臺灣高等法院被告前案紀錄表1 份附卷可稽
      ，其於有期徒刑執行完畢5 年內故意再犯本件有期徒刑以
      上之罪，為累犯，應依刑法第47條第1 項之規定加重其刑
      。
二、科刑：
（一）主刑：爰審酌被告陳俊良未能恪遵法令，竊取森林主產物
      ，危害林地之完整及森林資源之保育，對於國家財產已造
      成損害，惟念被告犯罪後於迭次訊問中均坦承犯行，尚見
      悔意，復參以其所竊得上開牛樟樹材之市價為新臺幣（下
      同）37,256元，價值非高，並已發還新竹林管處等情，兼
      衡被告之智識程度、竊取牛樟樹材之動機、目的、犯罪手
      段、情節、數量及所生損害等一切情狀，量處如主文所示
      之刑，並諭知易科罰金之折算標準，以資懲儆。
（二）併科罰金之說明：森林法第52條第1 項所載併科贓額2 倍
      以上5 倍以下之罰金，其贓額之計算，以原木山價為準，
      有最高法院47年台上字第1095號判例可資參照。本件牛樟
      樹材14塊之總計山價為36,903元，有國有林林產物被害價
      金查定書1 份附卷可查（見1691偵查卷第7 至14頁），是
      本件依森林法第52條之規定，應一併諭知併科2 倍贓額即
      73,806 元之罰金，並諭知易服勞役之折算標準。
（三）至於未扣案之車號MG-3262 號自用小貨車，雖為供本案犯
      罪所用之物，惟非被告所有，與沒收規定不符，爰均不予
      沒收，附此敘明。
伍、適用法律依據：
一、程序法方面：刑事訴訟法第273 條之1 第1 項、第299 條第
    1 項前段。
二、實體法方面：森林法第52條第1 項第4 款、第6 款，刑法第
    11條前段、第28條、第47條第1 項、第41條第1 項前段、第
    42條第3 項前段，判決如主文。
本案經檢察官洪期榮到庭執行職務。
中    華    民    國   100    年    10    月    31    日
                    刑事第九庭  法  官    邱忠義
以上正本證明與原本無異。
如不服本判決，應於判決送達後10日內向本院提出上訴書狀。上
訴書狀應敘述具體理由，未敘述上訴理由者，應於上訴期間屆滿
後20日內補提理由書狀於本院（均須按他造當事人之人數附繕本
）「切勿逕送上級法院」。
中    華    民    國   100    年    10    月    31    日
                                 書記官   劉依緹
附錄本案論罪科刑實體法條全文：
森林法第52條：
竊取森林主、副產物而有左列情形之一者，處6 月以上5 年以下
有期徒刑，併科贓額2 倍以上5 倍以下罰金：
一、於保安林犯之者。
二、依機關之委託或其他契約，有保護森林義務之人犯之者。
三、於行使林產採取權時犯之者。
四、結夥二人以上或僱使他人犯之者。
五、以贓物為原料，製造木炭、松節油、其他物品或培植菇類者
    。
六、為搬運贓物，使用牲口、船舶、車輛，或有搬運造材之設備
    者。
七、掘採、毀壞、燒燬或隱蔽根株，以圖罪跡之湮滅者。
八、以贓物燃料，使用於礦物之採取，精製石灰、磚瓦或其他物
    品之製造者。
前項未遂犯罰之。
第1 項第5 款所製物品，以贓物論，沒收之。